【裁判字號】    99,訴,2588
【裁判日期】    991109
【裁判案由】    偽造有價證券等
【裁判全文】
臺灣臺中地方法院刑事判決              99年度訴字第2588號
公  訴  人  臺灣臺中地方法院檢察署檢察官
被      告  丁○○  37歲民.
選任辯護人  張益隆律師
上列被告因偽造有價證券等案件，經檢察官提起公訴（99年度偵
字第14464號），本院判決如下：
    主    文
丁○○竊盜，處有期徒刑貳月；又意圖供行使之用，而偽造有價
證券，處有期徒刑壹年玖月，如附表所示偽造之支票壹紙沒收之
。主刑部分應執行有期徒刑壹年拾月；緩刑肆年，且應依本院九
十九年度司中調字第二二一一號調解程序筆錄之內容，除於民國
九十九年十月二十三日前向乙○○給付新臺幣貳拾玖萬捌仟元外
，並自民國一百年四月二十三日起，至民國一百零一年十月二十
三日止，按月於每月二十三日前向乙○○支付新臺幣肆萬元，另
於民國一百零一年十一月二十三日前給付乙○○新臺幣肆萬貳仟
元；合計共新臺幣壹佰壹拾萬元之款項。
    犯罪事實
一、丁○○前未曾因故意犯罪受有期徒刑以上刑之宣告，素行尚
    佳，其因經常於位在臺中市○○區○○路之「海派商務酒店
    」簽帳消費，有資金調度週轉以償付酒店消費款之需要，竟
    即基於意圖為自己不法所有之竊盜犯意，於民國九十八年十
    二月初某日傍晚，在其與父親丙○○所共同居住，位於臺中
    縣大肚鄉○○路○段四六六號住處兼由丙○○擔任負責人之
    春承水電工程有限公司（下稱春承公司）辦公處所內，徒手
    竊取由春承公司會計所管領，置放於春承公司辦公處所抽屜
    內之如附表所示之由春承公司負責人丙○○向臺中商業銀行
    大肚分行所申辦領取之空白支票一張（以下逕稱系爭支票）
    ，且其明知並未得父親丙○○之授權同意；然為達前揭償付
    酒店消費款之目的，仍基於意圖供行使之用而偽造有價證券
    之犯意，在其所竊得之系爭支票上之「發票人簽章」欄內，
    持春承公司及丙○○所有置於該抽屜內，但非供發票業務使
    用之印鑑章，擅自盜用「春承水電工程有限公司」與「丙○○」之印鑑章蓋用印文，並填寫如附表所示之支票發票日與
    票面金額後，即於同日晚間，在臺中市○○區○○路南屯國
    小附近，將該偽造完成之支票交付予「海派商務酒店」之經
    理乙○○而行使之，以為部分酒店消費款之償付。嗣因乙○○持系爭支票提示兌現，卻遭銀行以「發票人簽章不全不符
    」為由退票，經向春承公司提起請求給付票款之訴訟，亦經
    本院以九十九年度沙簡字第一六二號認該支票並非由春承公
    司負責人丙○○親自或授權所簽發，而就此部分判決乙○○
    敗訴，乙○○始悉上情。
二、案經乙○○訴請臺灣臺中地方法院檢察署檢察官偵查起訴。
    理    由
一、證據能力方面：按被告以外之人（包括證人、鑑定人、告訴
    人、被害人及共同被告等）於審判外之陳述雖不符刑事訴訟
    法第一百五十九條之一至第一百五十九條之四等四條之規定
    ，而經當事人於審判程序同意作為證據，法院審酌該言詞陳
    述或書面陳述作成時之情況，認為適當者，亦得為證據；當
    事人、代理人或辯護人於法院調查證據時，知有刑事訴訟法
    第一百五十九條第一項不得為證據之情形，而未於言詞辯論
    終結前聲明異議者，視為有前項之同意；此於刑事訴訟法第
    一百五十九條之五第一、二項定有明文。立法意旨在於傳聞
    證據未經當事人之反對詰問予以核實，原則上先予排除。惟
    若當事人已放棄反對詰問權，於審判程序中表明同意該等傳
    聞證據可作為證據；或於言詞辯論終結前未聲明異議，基於
    尊重當事人對傳聞證據之處分權，暨證據資料愈豐富，愈有
    助於真實發見之理念，且強化言詞辯論主義，使訴訟程序得
    以順暢進行，上開傳聞證據亦均具有證據能力。經查本件下
    列所引用之被告以外之人在審判外之言詞或書面陳述，業經
    本院於審理期日踐行調查證據程序，檢察官、被告丁○○及
    其選任辯護人均未爭議其證據能力。本院審酌各該證據之製
    作及取得，並無證據顯示有何違背程序規定而欠缺適當性之
    情事，認以之為證據亦屬適當，依據上述說明，均應認具有
    證據能力。
二、上揭犯罪事實，業據被告丁○○先後於偵查中及本院訊問時
    均坦認不諱，核與告訴人乙○○及被害人丙○○在偵查中所
    為言詞指陳之情節皆大致相符（見偵查卷第21頁、第23頁）
    ，復有被告所偽造之系爭支票一張、臺灣票據交換所臺中市
    分所退票理由單一紙與本院九十九年度沙簡字第一六二號民
    事判決一份（均影本）等件附卷可資佐證（見偵查卷第5頁
    、第7頁至第8頁），足認被告前揭自白適與客觀事實相符，
    堪予採信。另被告選任辯護人於本院審理時固曾具狀爭執本
    件被告竊盜系爭支票部分，因該支票係任春承公司負責人之
    被告父親即被害人丙○○所有，故此部分應屬親屬間相竊，
    依法需告訴乃論，而被害人丙○○始終未就本件提出告訴，
    是此部分之訴訟條件似有欠缺等語；惟按於直系血親、配偶
    、同財共居親屬或其他五親等內血親或三親等內姻親之間，
    犯刑法第二十九章之竊盜罪者，須告訴乃論，觀諸刑法第三
    百二十四條第二項規定至明。而竊盜罪係侵害財產監督權之
    犯罪，應以監督權被侵害之人為直接被害人。竊取刑法第三
    百二十四條第二項所規定親屬之財物時，如其所有與持有均
    同屬於一人，固應適用該項規定，即令非該親屬所有，而係
    該親屬持有者，因係侵害該親屬之財產監督權，仍應由該親
    屬告訴乃論。至如竊取他人持有該親屬之財物，雖其所有權
    屬於該親屬，然財產監督權既屬他人，仍非告訴乃論之罪。
    故竊取該親屬持有他人之物，即無需問其所有人為何人，而
    僅就持有人即財產監督權人與行竊之人間，有無上開親屬關
    係，以定其是否須告訴乃論（最高法院87年度台上字第2929
    號刑事判決要旨參照）。本件被告所竊取之系爭支票固屬被
    害人丙○○為負責人之春承公司所有，而被害人丙○○與被
    告係父子，二人為直系血親關係甚明；然系爭支票平日係由
    春承公司之會計所保管，置放於春承公司辦公處所之抽屜內
    ，此業據被告供述及被害人丙○○指陳甚詳（見偵查卷第22
    頁至第23頁），是系爭支票之財產監督權顯非屬被害人丙○○所管領，揆諸前述最高法院刑事判決意旨，被告於本件此
    部分所犯竊盜罪行，並無須告訴乃論，被告之選任辯護人關
    此部分所陳，容有誤會，應併指明。綜此，本件事證業臻明
    確，被告犯行均洵堪認定。
三、核被告丁○○所為，應係犯刑法第三百二十條第一項之普通
    竊盜罪與同法第二百零一條第一項之意圖供行使之用而偽造
    有價證券罪。被告在系爭支票上「發票人簽章」欄內，擅自
    盜蓋「春承水電工程有限公司」與「丙○○」之印文，其盜
    用印章為偽造有價證券之部分行為；又其行使偽造有價證券
    之低度行為應為偽造有價證券之高度行為所吸收，均不另論
    罪。另被告為償付酒店之消費款，欠缺周詳考慮，即逕為本
    件偽造有價證券犯行；惟其與被害人丙○○畢竟份屬父子之
    血緣至親關係，且被告嗣後已與告訴人乙○○於本院臺中簡
    易庭調解成立，此有本院九十九年度司中調字第二二一一號
    調解程序筆錄存卷可憑（見本院卷第23頁及其反面）；另被
    告於本件所偽造之有價證券之數量僅有一張，與一般擾亂金
    融秩序之重大經濟犯罪者迥異，本院衡酌被告之犯罪情節，
    認倘就其所為偽造有價證券犯行部分處以法定本刑之最低刑
    即三年有期徒刑，猶嫌過重，是本件偽造有價證券罪行部分
    情輕法重，在客觀上足以使一般人心生同情，被告此部分犯
    罪之情狀尚堪值憫恕，爰均依刑法第五十九條之規定，酌量
    就被告所犯偽造有價證券犯行部分予以減輕其刑。又被告所
    為前揭普通竊盜與偽造有價證券罪行，其間犯意係屬各別，
    行為且互殊可分，自應予以分論併罰之。
四、爰審酌被告丁○○之素行，其恣意竊取被害人丙○○任負責
    人之春承公司之支票以盜用行使，缺乏對他人財產權需予以
    尊重之觀念，應加非難；另衡酌本件犯罪之動機、目的、手
    段，其犯罪之情節係以行使偽造有價證券等方式，破壞社會
    經濟秩序，但偽造支票之張數僅有一張，票面金額亦非至鉅
    之犯罪所生具體損害，暨被告犯後業已坦承犯行，深具悔意
    ，並已與告訴人乙○○達成和解之犯罪後態度等一切情狀，
    分別量處如主文所示之刑，並定其應執行之刑。至被告所為
    竊盜犯行部分，因與其所為不得易科之偽造有價證券犯行併
    合處罰結果而不得易科罰金，自毋庸贅為易科罰金折算標準
    之記載。末查，被告前未曾受有期徒刑以上刑之宣告，有臺
    灣高等法院被告前案紀錄表在卷可考，其因疏於思慮致觸犯
    本件犯行，犯後已供認犯罪無隱，頗見悔意，且已與告訴人
    乙○○達成和解，積極賠償其因被告本件犯行所蒙受之損失
    ，業如前述，被告經此偵審程序及罪刑宣告之教訓，當能知
    所警惕，信無再犯之虞，本院綜核各情，認其所受上開宣告
    之刑，以暫不執行為適當，爰併宣告緩刑四年，以啟自新，
    併觀後效。另按緩刑宣告，得斟酌情形，命犯罪行為人向被
    害人支付相當數額之財產或非財產上之損害賠償，刑法第七
    十四條第二項第三款亦有明定。本院斟酌告訴人乙○○權益
    之保障，為確保被告於緩刑期間，能按其與告訴人乙○○於
    本院臺中簡易庭調解成立所承諾之賠償金額以及付款方式履
    行，認於被告緩刑期間課予上開負擔，較為適當，以確實收
    緩刑之功效，爰依前揭規定及被告與告訴人乙○○於本院九
    十九年度司中調字第二二一一號所成立之調解筆錄內容，併
    諭知被告除應於九十九年十月二十三日前向告訴人乙○○給
    付新臺幣（下同）二十九萬八千元現款外（已付訖），並自
    一百年四月二十三日起，至一百零一年十一月二十三日止，
    按月於每月二十三日前向告訴人乙○○支付四萬元，另於一
    百零一年十一月二十三日前給付告訴人乙○○四萬二千元；
    合計共一百一十萬元之款項；此部分依同法條第四項規定，
    並得為民事強制執行名義；倘被告未遵循本院諭知之負擔而
    情節重大者，檢察官於緩刑期間內尚得依刑事訴訟法第四百
    七十六條及刑法第七十五條之一第一項第四款之規定，聲請
    撤銷本件緩刑之宣告。至被告之選任辯護人雖另具狀陳稱告
    訴人乙○○因被告本件犯罪所遭受之損害僅有相當於票面金
    額之二十九萬八千元，被告雖另積欠告訴人乙○○八十萬八
    千元之酒店消費款，且本於紛爭一次解決之原則，就此八十
    萬八千元部分之清償，亦與二十九萬八千元部分之償付一併
    調解成立；但就此八十萬八千元部分之償還，因非屬被告本
    件犯罪所肇致之損害，實不應將之同列為對被告為緩刑宣告
    之負擔等語；然刑法第七十四條第二項第三款係規定：「緩
    刑宣告，得斟酌情形，命犯罪行為人向被害人支付相當數額
    之財產或非財產上之損害賠償」，其既僅明文「相當數額」
    之損害賠償，本不以被告犯罪對被害人所肇致之損害賠償額
    為其限度，選任辯護人關此部分所陳，同有誤解，亦附予敘
    明之。
五、另被告丁○○偽以春承公司及被害人丙○○名義所簽發之系
    爭支票一張，係屬偽造之有價證券，不問屬於犯人與否，即
    應依刑法第二百零五條之規定併為沒收之宣告。
據上論斷，應依刑事訴訟法第二百九十九條第一項前段，刑法第
二百零一條第一項、第二百零五條、第三百二十條第一項、第五
十九條、第五十一條第五款、第七十四條第一項第一款、第二項
第三款，刑法施行法第一條之一第一項、第二項前段，判決如主
文。
本案經檢察官甲○○到庭執行職務。
中    華    民    國    99    年    11    月    9     日
                  刑事第八庭  審判長法  官  張智雄
                                    法  官  李慧瑜
                                    法  官  陳思成
以上正本證明與原本無異。
如不服本判決應於收受判決後10日內向本院提出上訴書狀，並應
敘述具體理由；其未敘述上訴理由者，應於上訴期間屆滿後20日
內向本院補提理由書（均須按他造當事人之人數附繕本）「切勿
逕送上級法院」。
                                    書記官  陳淑華
中    華    民    國    99    年    11    月    9     日
附錄論罪科刑法條
刑法第三百二十條第一項
意圖為自己或第三人不法之所有，而竊取他人之動產者，為竊盜
罪，處五年以下有期徒刑、拘役或五百元以下罰金。
刑法第二百零一條第一項：
意圖供行使之用，而偽造、變造公債票、公司股票或其他有價證
券者，處三年以上十年以下有期徒刑，得併科三千元以下罰金。
附表：
┌──┬─────┬──────────┬──────┬─────┬──────┬───┐
│編號│ 支票號碼 │    發  票  人      │   發票日   │ 支票面額 │  付款銀行  │備  註│
│    │          │                    │            │（新臺幣）│            │      │
├──┼─────┼──────────┼──────┼─────┼──────┼───┤
│ 01 │DDA0000000│春承水電工程有限公司│98年12月15日│ 29萬8千元│臺中商業銀行│      │
│    │          │ （負責人：丙○○） │            │          │大肚分行    │      │
└──┴─────┴──────────┴──────┴─────┴──────┴───┘

司法院資訊處製作；財團法人民間司法改革基金會備份。
